【裁判字號】    98,上易,210
【裁判日期】    980618
【裁判案由】    恐嚇等
【裁判全文】
臺灣高等法院高雄分院刑事判決         98年度上易字第210號
上  訴  人
即  被  告  丙○○
            乙○○
共      同
選任辯護人  陳俊卿律師
上列上訴人因被告恐嚇等案件，不服臺灣高雄地方法院97年度訴
字第1076號中華民國97年12月17日第一審判決（起訴案號：臺灣
高雄地方法院檢察署97年度偵字第6150號），提起上訴，本院判
決如下：
     主  文
上訴駁回。
     事  實
一、緣甲○○（已經原審判處罪刑，且經本院另為判決駁回上訴
    確定）經營地下錢莊，丙○○（綽號「小簡」）受雇擔任會
    計、放款等工作，乙○○（綽號「勇仔」）受雇擔任放款或
    討債工作。丙○○、乙○○各與甲○○等人共同基於重利或
    恐嚇危害安全之犯意，分別為下列行為：
    (一)丙○○與甲○○、寅○○（已經原審判處有罪確定）共同
      基於重利罪犯意之聯絡，於96年4 月24日前之同年4 月間
      某日，至高雄市○○路某泡沫紅茶店，趁癸○○急迫用錢
      之際，貸給癸○○新臺幣（下同）10萬元，扣除首期利息
      1 萬5 千元後，實際交付8 萬5 千元，而後每10日為1 期
      ，每期利息1 萬5 千元，而取得與原本顯不相當之重利。
    (二)甲○○、丙○○及綽號「小李」之真實姓名年籍不詳成年
      男子共同基於重利犯意之聯絡，趁戊○○申請工程款不及
      而急迫用錢之際，於96年4 月24日前之同年4 月間某日，
      至台南縣永康市○○街72號2 樓大茂工程營造公司，貸給
      戊○○30萬元，先扣除首期利息4 萬5 千元後，實際交付
      25萬5 千元，並約定每10日為1 期，每期利息4 萬5 千元
      ，嗣戊○○於10日後即清償借款，甲○○、丙○○、綽號
      「小李」因而取得與原本顯不相當之重利。
    (三)緣己○○簽發支票借予友人詹國良持向甲○○借款，其後
      詹國良無法使己○○簽發之支票兌現，丙○○與甲○○、
      鄭龍海（已經原審判處有罪確定）乃共同基於重利犯意之
      聯絡，於96年5 月間某日，在高雄市某不詳處所，趁己○○為顧及票據信用而急迫用錢之際，貸予己○○20萬元，
      先扣除首期利息3 萬後，實際交付17萬元，並以每10日為
      1 期，每期收取利息3 萬元，而取得與原本顯不相當之重
      利。
    (四)丙○○基於重利罪犯意，於96年6 月間某日，在高雄地區
      某不詳處所，趁丑○○急迫用錢之際，貸給丑○○20萬元
      ，並以每10日為1 期，每期收1 萬元利息，嗣丑○○已於
      97年1 月清償借款，丙○○因而取得與原本顯不相當之重
      利。
    (五)緣上開借款人癸○○前向甲○○以重利借款之債款屆期未
      能清償，丙○○與甲○○乃共同基於恐嚇之犯意聯絡，於
      96 年7月18日中午12時許，至高雄市○○○路157 號生活
      館泡沫紅茶店，推由甲○○對癸○○恫稱倘未於當日下午
      3 點半前還款，就要讓癸○○死等語，而以此加害生命之
      事恐嚇癸○○，使癸○○心生畏懼，致生危害於安全。
    (六)緣庚○○前向甲○○借款未能清償，丙○○與甲○○、寅
      ○○乃共同基於恐嚇之犯意聯絡，於96年9 月初某日，在
      高雄市苓雅區○○○路37巷5 號庚○○經營之公司，推由
      甲○○對庚○○恫稱倘不還錢，將砸毀庚○○公司，使之
      準備重建等語，另寅○○出示背包內疑似槍柄之物予庚○○觀看，以加害生命、財產之事恐嚇庚○○，使庚○○心
      生畏懼，致生危害於安全。
    (七)乙○○與甲○○共同基於重利犯意之聯絡，於96年9 月間
      某日，趁壬○○急迫用錢之際，甲○○即指示乙○○至高
      雄市○○區○○街272 號壬○○住處，貸款40萬元予壬○○，扣除首期利息6 萬元後，實際交付34萬元，並以每10
      日為1 期，每期收取6 萬元利息，而取得與原本顯不相當
      之重利。
    (八)緣壬○○前向甲○○借款未能清償，乙○○與甲○○、寅
      ○○、廖盈泓（已滿18歲，已經原審判處有罪確定）乃共
      同基於恐嚇之犯意聯絡，於96年12月14日某時，至高雄市
      三民區○○街272 號壬○○公司，推由甲○○向壬○○、
      辛○○○夫婦恫稱再不還錢，要將公司內成衣都剪破等語
      ，以加害財產之事恐嚇壬○○、辛○○○，使壬○○、辛○○○心生畏懼，致生危害於安全。
    (九)緣甲○○持有發票人子○○、面額10萬元之支票1 張，乃
      指示乙○○向子○○催討票款，乙○○乃基於恐嚇之犯意
      ，於96年12月23日下午7 、8 時許，在高雄市○○區○○
      路與大同路口統一超商旁，向子○○出言恫稱如不還錢，
      將持續至香格里拉酒店找子○○，讓子○○待不下去等語
      ，以加害名譽之事恐嚇子○○，使子○○因而心生畏懼，
      致生危害於安全。
    (十)甲○○、乙○○、邱嵩程共同基於恐嚇之犯意聯絡，於97
      年1 月初某日，至高暉電子工業股份有限公司催討債務，
      因不滿丁○○要求延期，乃推由甲○○摔椅子及砸毀公司
      內桌子玻璃，以舉動對丁○○加以恐嚇，丁○○因而心生
      畏懼，致危害於丁○○之安全。
二、案經高雄市政府警察局三民第二分局報請臺灣高雄地方法院
    檢察署檢察官偵查起訴。
     理  由
一、證據能力之說明：證人己○○、丑○○於警詢陳述固係被告
    以外之人於審判外之陳述，但已經檢察官、被告、辯護人於
    準備程序同意作為證據，且於言詞辯論終結前亦未聲明異議
    ，本院審酌上開鑑定均無其他證據可認有錯誤性及虛偽性之
    可能，是依該言詞陳述作成時之情況，即認為適當，依刑事
    訴訟法第159 條之5 第2 項規定，自得為證據。
二、訊據上訴人即被告（下稱被告）丙○○坦承有事實欄一、(一)
    (三)(四)所載犯行，否認有事實欄一、(二)(五)(六)所載犯行，辯稱其
    並未放款予戊○○而收取重利，亦無恐嚇癸○○、陳紀芳等
    語；上訴人即被告（下稱被告）乙○○坦承有事實欄一、(七)
    所載犯行，否認有事實欄一、(八)(九)(十)所載犯行，辯稱其並未
    恐嚇壬○○、辛○○○、子○○、丁○○等語。
三、經查：
    (一)事實欄一、(一)所載事實，已經證人癸○○於原審審理中結
      證稱明確（見原審卷2 第95頁、第98頁反面），又被告丙○○亦陳述上情在卷，核與上開證據相符，被告丙○○此
      部分之自白即堪信為真正。
    (二)事實欄一、(二)所載事實，已經證人戊○○於原審結證稱明
      確（見原審卷2 第181 頁反面），且被告丙○○於原審亦
      坦承上情在卷（見原審卷1 第229 頁），互核相符，被告
      丙○○於本院辯稱未曾見過戊○○等語，既與證人戊○○
      證述不符，即無足取。
    (三)事實欄一、(三)所載事實，已經證人己○○於警詢及原審審
      理中結證甚詳（見偵查卷1 第5 －6 頁、原審卷2 第104
      頁－第105 頁反面），又被告丙○○亦陳述上情在卷，核
      與上開證據相符，被告丙○○此部分之自白即堪信為真正
      。
    (四)事實欄一、(四)所載事實，已經證人丑○○於警詢陳述明確
      （見警卷1 第237 －239 頁），又被告丙○○亦陳述上情
      在卷，核與上開證據相符，被告丙○○此部分之自白即堪
      信為真正。
    (五)事實欄一、(五)所載事實，業據證人癸○○於原審審理中結
      證在卷（見原審卷2 第95、96頁），參以被告丙○○確於
      事實欄一、(一)所載時間借款予證人癸○○，已如前述，且
      被告丙○○亦陳述確與甲○○於事實欄一、(五)所載時間前
      往證人癸○○處催討債務之情 (見本院卷第129 頁），證
      人癸○○此部分之證述即非憑空虛構。是被告丙○○辯稱
      未恐嚇癸○○一節，尚無足取。
    (六)事實欄一、(六)所載事實，已經證人庚○○於原審審理中結
      證甚詳（見原審卷2 第172 頁、第174 頁反面），參以原
      審共同被告甲○○、寅○○於原審均陳述確於事實欄一、
      (六)所載時間共同前往庚○○經營之公司催討債務情節（見
      原審卷1 第140 頁反面、第238 頁），被告丙○○亦陳述
      確與甲○○、寅○○於事實欄一、(六)所載時間前往證人庚○○處催討債務之情 (見本院卷第129 頁）。證人庚○○
      此部分證述，應可認為真實。被告丙○○辯稱未恐嚇庚○○一節，即無足取。
    (七)事實欄一、(七)所載事實，已經證人壬○○於警詢、偵查及
      原審審理中結證明確（見警卷1 第195 －196 頁、原審卷
      2 第112 頁反面），又被告乙○○亦陳述上情在卷，核與
      上開證據相符，被告乙○○此部分之自白即堪信為真正。
    (八)事實欄一、(八)所載事實，業據證人壬○○於原審審理中結
      證明確（見原審卷2 第113 頁反面），且證人辛○○○於
      原審審理中亦結證稱被告乙○○等人有至公司討債，並有
      人出言如不清償，要剪破公司之衣服抵債等語（見原審卷
      2 第111 頁正、反面）。參以被告乙○○確於事實欄一、
      (七)所載時間借款予證人壬○○，已如前述，且被告乙○○
      於本院亦陳述有於事實欄一、(八)所載時間前往證人壬○○
      公司催討債務，甲○○有出言恐嚇之情 (見本院卷第130
      頁），證人壬○○、辛○○○此部分證述，應可認為真實
      。被告乙○○辯稱未恐嚇壬○○、辛○○○一節，即無足
      取。
    (九)事實欄一、(九)所載事實，已經證人子○○於警詢中證述明
      確（見警卷1 第384 、386 頁）。至被告乙○○固辯稱其
      與「小李」共同向呂珠催討債務，係「小李」向子○○稱
      如不還錢，要讓呂珠在工作場所待不下去等語 (見本院卷
      第130 頁），而證人子○○於本院亦結證稱被告乙○○有
      向其催討債務，但並未出言恐嚇等語 (見本院卷第192 －
      196 頁）。但參以證人子○○堅決否認有甲○○持有發票
      人子○○之支票係其所簽發，但被告乙○○等仍持續向子
      ○○催討債務，而證人子○○亦陸續還款，已經證人子○○於本院結證在卷 (見本院卷第19 2頁－第194 頁反面）
      ，衡諸甲○○持有發票人子○○之支票倘係他人偽造，證
      人子○○依法顯無清償之義務，然被告乙○○等仍持續向
      子○○催討債務，而證人子○○亦陸續還款，實與常情有
      違，證人子○○於警詢陳述遭被告乙○○出言恐嚇致心生
      畏懼，即非無可信，且證人子○○與被告乙○○間並無怨
      隙，倘被告乙○○均僅和緩向證人子○○要求盡力清償，
      證人子○○豈有於警詢虛構被告乙○○恐嚇之情節之理？
      是被告乙○○上開所辯及證人子○○於本院證述，無非卸
      及迴護之詞，均無可採取。
    (十)事實欄一、(十)所載事實，已經證人丁○○於原審審理中結
      證明確 (見原審卷2 第100 頁反面、第102 頁反面）。又
      參以被告乙○○於本院亦陳述有於事實欄一、(十)所載時間
      與甲○○等人前往證人丁○○處催討債務，甲○○有出言
      恐嚇之情 (見本院卷第130 頁）。至被告乙○○固辯稱其
      並不知甲○○要出言恐嚇丁○○等語，但甲○○均係以恐
      嚇等方式逼迫債務人還債，甲○○重利及恐嚇危害安全犯
      行亦經法院判決確定，則甲○○既雇用被告乙○○擔任向
      債務人討債工作，甲○○豈有未事先向被告乙○○告知討
      債手法，且被告乙○○見甲○○出言恐嚇時，亦無任何勸
      阻之舉，應認被告乙○○與甲○○等原即共同有恐嚇之意
      思聯絡，被告乙○○所辯不知甲○○要出言恐嚇丁○○一
      節，乃卸責之詞，為無可信。
    綜上所述，被告丙○○、乙○○犯行，事證明確，均堪以認
    定。
四、核被告丙○○就事實欄一、(一)至(四)所為及被告乙○○就事實
    欄一、(七)所為，均係犯刑法第344 條重利罪，被告丙○○就
    事實欄一、(五)(六)所為及被告乙○○就事實欄一、(八)至(十)所為
    ，均係犯刑法第305 條恐嚇危害安全罪。被告丙○○與甲○○、寅○○間就事實欄一、(一)犯行，被告丙○○與甲○○、
    「小李」間就事實欄一、(二)犯行，被告丙○○與甲○○、鄭
    龍海間就事實欄一、(三)犯行，被告丙○○與甲○○間就事實
    欄一、(五)犯行，被告丙○○與甲○○、寅○○間就事實欄一
    、(六)犯行，被告乙○○與甲○○間就事實欄一、(七)犯行，被
    告乙○○與甲○○、寅○○、廖盈泓間就事實欄一、(八)犯行
    ，被告乙○○與甲○○、邱嵩程間就事實欄一、(十)犯行，彼
    此間均有犯意之聯絡及行為之分擔，為共同正犯。另被告乙○○就事實欄一、(八)犯行，係以一行為同時恐嚇2 人，乃一
    行為觸犯2 個構成要件同一之罪名，為同種想像競合犯，應
    依刑法第55條規定從一重處斷。被告丙○○、乙○○所犯上
    開各間，各係時間不同，犯意各別，行為態樣互殊，應分論
    併罰。
五、原審認被告丙○○、乙○○罪證明確，因而適用刑法第28條
    、第305 條、第344 條、第55條規定，並審酌被告丙○○、
    乙○○前均未曾犯罪，有被告前案紀錄表在卷足憑，被告丙○○、乙○○為個人私利，趁他人需款孔急而貸款收取重利
    ，可能導致借款人因受債務壓迫鋌而走險，衍生社會問題，
    足以危害社會秩序，而被告丙○○、乙○○以恐嚇催討債務
    ，行為亦非正當等一切情狀，各量處如附表所示之宣告刑；
    並說明被告丙○○就事實欄一、(一)(二)之犯罪時間均係在96年
    4 月24日以前，合於減刑條件，應依中華民國96年罪犯減刑
    條例第2 條第1 項第3 款規定各減其宣告刑2 分之1 ，併就
    被告丙○○部分定應執行刑有期徒刑1 年6 月，就被告乙○○部分定應執行刑有期徒刑1 年5 月；另敘明扣案之支票、
    手機及其他物品，均非違禁物，復無證據證明係被告等人所
    有供犯罪或預備所用之物，故不為沒收之諭知。其認事用法
    ，核無不合，量刑亦屬允當。被告2 人上訴意旨或否認犯罪
    ，或以量刑過重，均指摘原判決此部分不當，均無理由，應
    予駁回。
六、原審共同被告甲○○經原審判決有罪後，已經本院駁回上訴
    確定，其他原審共同被告經原審分別判決有罪、免訴、無罪
    後，均未據上訴，亦已確定，故本院乃不予論述，附此敘明
    。
據上論斷，應依刑事訴訟法第368條，判決如主文。
本案經檢察官郭振昌到庭執行職務。
中    華    民    國    98    年    6     月    18    日
                  刑事第八庭    審判長法  官  洪兆隆
                                      法  官  陳志銘
                                      法  官  郭玫利
以上正本證明與原本無異。
不得上訴。
中    華    民    國    98    年    6     月    18    日
                                      書記官  楊茱宜
附錄本判決論罪科刑法條
中華民國刑法第305條：
以加害生命、身體、自由、名譽、財產之事，恐嚇他人致生危害
於安全者，處2 年以下有期徒刑、拘役或3 百元以下罰金。
中華民國刑法第344條：
乘他人急迫、輕率或無經驗貸以金錢或其他物品，而取得與原本
顯不相當之重利者，處1 年以下有期徒刑、拘役或科或併科1千
元以下罰金。
附表：
┌──┬───┬──────┬────────────┐
│編號│行為人│ 犯 罪 事 實│所犯罪名及科處之刑      │
├──┼───┼──────┼────────────┤
│ 1  │丙○○│事實欄一、(一)│丙○○共同犯重利罪，處有│
│    │      │            │期徒刑月，減為有期徒刑│
│    │      │            │壹月又拾伍日。          │
├──┼───┼──────┼────────────┤
│ 2  │丙○○│事實欄一、(二)│丙○○共同犯重利罪，處有│
│    │      │            │期徒刑肆月，減為有期徒刑│
│    │      │            │貳月。                  │
├──┼───┼──────┼────────────┤
│ 3  │丙○○│事實欄一、(三)│丙○○共同犯重利罪，處有│
│    │      │            │期徒刑月。            │
├──┼───┼──────┼────────────┤
│ 4  │丙○○│事實欄一、(四)│丙○○犯重利罪，處有期徒│
│    │      │            │刑肆月。                │
├──┼───┼──────┼────────────┤
│ 5  │丙○○│事實欄一、(五)│丙○○共同犯恐嚇危害安全│
│    │      │            │罪，處有期徒刑伍月。    │
├──┼───┼──────┼────────────┤
│ 6  │丙○○│事實欄一、(六)│丙○○共同犯恐嚇危害安全│
│    │      │            │罪，處有期徒刑伍月。    │
├──┼───┼──────┼────────────┤
│ 7  │乙○○│事實欄一、(七)│乙○○共同犯重利罪，處有│
│    │      │            │期徒刑月。            │
├──┼───┼──────┼────────────┤
│ 8  │乙○○│事實欄一、(八)│乙○○共同犯恐嚇危害安全│
│    │      │            │罪，處有期徒刑伍月。    │
├──┼───┼──────┼────────────┤
│ 9  │乙○○│事實欄一、(九)│乙○○犯恐嚇危害安全罪，│
│    │      │            │處有期徒刑伍月。        │
├──┼───┼──────┼────────────┤
│ 10 │乙○○│事實欄一、(十)│乙○○共同犯恐嚇危害安全│
│    │      │            │罪，處有期徒刑伍月。    │
└──┴───┴──────┴────────────┘


司法院資訊處製作；財團法人民間司法改革基金會備份。
